臺灣臺北地方法院刑事判決　　　　　　　96年度易緝字第46號
公　訴　人　臺灣臺北地方法院檢察署檢察官
被　　　告　甲○○
上列被告因賭博案件，經檢察官聲請簡易判決處刑（94年度偵字
第 15915號），本院認不宜以簡易判決處刑，改依通常程序審理
，被告於準備程序進行中就被訴事實為有罪之陳述，經合議庭裁
定改行簡式審判程序，判決如下：
    主  文
甲○○在公眾得出入之場所賭博財物，處罰金銀元壹仟元即新臺
幣仟元，如易服勞役，以新臺幣壹仟元折算壹日。
    事  實
一、甲○○基於賭博財物之犯意，於民國九十四年八月二十九日
    下午某時，在臺北縣新店市○○街一一二號一、二樓卓仲禮
    （未據起訴）所開設之「日昇昇賓果餐廳」公眾得出入之場
    所，以打玩「金歡禧景品自動販賣機」變異體之賭博性電子
    遊戲機具之方式賭博財物，其賭博方式為甲○○以新臺幣十
    元換取開分一分，由甲○○押注分數與該機台對賭，如押中
    可得不同倍數之分數，反之則分數歸機台所有，俟甲○○以
    把玩累積之分數，按前開比例向受僱於卓仲禮之櫃檯開分員
    詹佩玟（所涉賭博案件，業經本院以九十五年度易字第一二
    ０八號判處有期徒刑三月，緩刑二年確定）洗分兌換等值之
    現金。嗣於同日下午三時許在上址為警當場查獲。
二、案經臺北縣政府警察局新店分局報請臺灣臺北地方法院檢察
    署檢察官偵查後聲請簡易判決處刑，本院認不宜以簡易判決
    處刑，改依通常程序審理，甲○○於準備程序進行中就被訴
    事實為有罪之陳述，經合議庭裁定改行簡式審判程序。
    理  由
一、前揭事實，業據被告甲○○於本院審理時坦承不諱（見本院
    九十六年三月二十日審判筆錄），並有「金歡禧景品自動販
    賣機」變異體之賭博性電子遊戲機具（含ＩＣ板，業經本院
    於詹佩玟所涉九十五年度易字第一二０八號賭博案件判決宣
    告沒收確定在案）扣案可資佐證。本件事證明確，被告犯行
    洵堪認定，應予依法論科。
二、核被告所為，係犯刑法第二百六十六條第一項前段之在公眾
    得出入之場所賭博財物罪。又被告行為後，刑法業於九十四
    年二月二日修正公布，九十五年七月一日起施行。按行為後
    法律有變更者，適用行為時之法律，但行為後之法律有利於
    行為人者，適用最有利於行為人之法律，刑法第二條第一項
    定有明文。茲本條係規範行為後法律變更所生新舊法律比較
    適用之準據法，本身尚無新舊法比較之問題，於新法施行後
    ，應一律適用新法第二條第一項之規定，為「從舊從輕」之
    比較（最高法院九十五年五月二十三日九十五年度第八次刑
    事庭會議決議參照）。而刑法第二百六十六條第一項前段之
    在公眾得出入之場所賭博財物罪之規定，於本次刑法修正時
    雖未併予修正，而無新舊法比較之問題，惟其法定刑為罰金
    刑，而刑法第三十三條第五款既已修正，自有修正前後刑法
    第三十三條第五款比較適用之問題（臺灣高等法院暨所屬法
    院九十五年十二月十三日法律座談會刑事類提案第一號、第
    二號研討結果參照）。茲修正後之刑法第三十三條第五款已
    將罰金刑之最低額由銀元一元即新臺幣三元，提高為新臺幣
    一千元，比較新、舊法結果，自以被告行為時即修正前之刑
    法第三十三條第五款規定較有利於被告，應依刑法第二條第
    一項前段，適用修正前之刑法第三十三條第五款規定。
三、再按前揭刑法第二條第一項規定，係規範行為後「法律變更
    」所生新舊法比較適用之準據法。故如新舊法處罰之輕重相
    同，即無比較適用之問題，非此條所指之法律有變更，即無
    本條之適用，應依一般法律適用原則，適用裁判時法。其為
    純文字修正者，更應同此（最高法院九十五年十一月七日第
    二十一次刑事庭會議決議參照）。茲被告行為後，刑法施行
    法業於九十五年六月十四日增訂公布第一條之一，其中第一
    項規定：「中華民國九十四年一月七日刑法修正施行後，刑
    法分則編所定罰金之貨幣單位為新臺幣」，第二項前段明定
    ：「九十四年一月七日刑法修正時，刑法分則編未修正之條
    文定有罰金者，自九十四年一月七日刑法修正施行後，就其
    所定數額提高為三十倍」，揆諸本條之立法理由說明謂：「
    ……考量新修正之刑法施行後，不再適用現行法規所定貨幣
    單位折算新臺幣條例，為使罰金數額趨於一致，避免衍生新
    舊法比較適用問題，以緩和實務適用法律之衝擊，於不變動
    罰金數額之前提下，爰為第二項規定。」可知本條之規定，
    即在於避免就罰金之提高比較新舊法，且依本條規定，將罰
    金貨幣單位改為新臺幣，再予提高三十倍，等於依罰金罰鍰
    提高標準條例第一條前段提高十倍後，折算為新臺幣之金額
    ，故實際上並無變更，不在法律變更比較新舊法之列。而法
    官除有特別規定外，應依現時有效法律裁判之原則，逕行適
    用刑法施行法第一條之一第一、二項規定，而不再適用罰金
    罰鍰提高標準條例第一條前段之規定。則刑法分則編未修正
    之條文（如被告所犯之刑法第二百六十六條第一項前段）定
    有罰金者，自九十四年一月七日刑法修正施行後，應適用刑
    法施行法第一條之一之規定（臺灣高等法院暨所屬法院九十
    五年十二月十三日法律座談會刑事類提案第十六、十七、十
    八、十九號研討結果參照），併此敘明。
四、爰審酌被告以打玩賭博性電子遊戲機具之方式賭博財物，敗
    壞社會風氣，惟賭博財物甚微，且犯後坦承犯行，態度良好
    等一切情狀，量處如主文所示之刑。
五、末查被告行為後，刑法第四十二條關於易服勞役之規定，亦
    已於九十四年二月二日修正公布，九十五年七月一日起施行
    ，其中第二項關於易服勞役之折算標準，移列至第三項，並
    由「以一元以上三元以下，折算一日。但勞役期限不得逾六
    個月」，修正為「以新臺幣一千元、二千元或三千元折算一
    日。但勞役期限不得逾一年」。然依被告行為時之刑罰法律
    ，即修正前刑法第四十二第二項及修正前罰金罰鍰提高標準
    條例第二條「依刑法第四十二條第二項易服勞役者，均就其
    原定數額提高為一百倍折算一日；法律所定罰金數額未依本
    條例提高倍數，或其處罰法條無罰金刑之規定者，亦同」等
    規定，易服勞役之折算標準最高為銀元三百元即新臺幣九百
    元，最低為銀元一百元即新臺幣三百元。比較新、舊法結果
    ，適用修正後之法律，對被告較為有利，爰併依刑法第二條
    第一項但書之規定，適用同法第四十二條第三項，諭知易服
    勞役之折算標準。
據上論斷，應依刑事訴訟法第四百五十二條、第二百七十三條之
一第一項、第二百九十九條第一項前段，刑法第二條第一項、第
二百六十六條第一項前段、第四十二條第三項，刑法施行法第一
條之一第一項、第二項前段，現行法規所定貨幣單位折算新臺幣
條例第二條，判決如主文。
本案經檢察官黃士元到庭執行職務
中　　華　　民　　國　　96　　年　　3 　　月　　30　　日
　　　　　　　　　刑事第八庭法　官　陳芃宇
以上正本證明與原本無異。
如不服本判決，應於判決送達後10日內，向本院提出上訴狀。
　　　　　　　　　　　　　　書記官　周小玲
中　　華　　民　　國　　96　　年　　3 　　月　　30　　日
附錄本案論罪科刑法條全文：
修正前中華民國刑法第266條
在公共場所或公眾得出入之場所賭博財物者，處一千元以下罰金
。但以供人暫時娛樂之物為賭者，不在此限。
當場賭博之器具與在賭檯或兌換籌碼處之財物，不問屬於犯人與
否，沒收之。
